【裁判字號】    92,上訴,388
【裁判日期】    920630
【裁判案由】    偽造貨幣
【裁判全文】
臺灣高等法院刑事判決                            九十二年度上訴字第三八八號
    上  訴  人
    即  被  告  乙○○
    選任辯護人  盧  春律師
右上訴人因偽造貨幣案件，不服臺灣桃園地方法院九十一年度訴字第一０二六號，中
華民國九十一年十一月二十六日第一審判決（起訴案號：臺灣桃園地方法院檢察署九
十年度偵字第七八五六號），提起上訴，本院判決如左：
    主  文
上訴駁回。
    事  實
一、乙○○於民國（下同）九十年五月九日下午某時，在其位於桃園縣中壢市○○里
    ○○街一０九巷五十三號住處，明知真實姓名、年籍均不詳、綽號「天寶」之成
    年男子所交付如附表所示之新臺幣（下同）舊版千元紙幣五張、新版千元紙幣三
    張，合計共八張均屬偽造之通用紙幣，竟基於意圖供行使之用而收集之，惟未及
    行使，於九十年五月十日上午七時三十分許，因乙○○涉嫌持有槍械，經桃園縣
    警察局平鎮分局警員持臺灣桃園地方法院檢察署檢察官所核發之搜索票，至其前
    開住處搜索，而在乙○○身上之皮夾查獲前開偽造之千元紙幣八張，始查悉上情
    。
二、案經桃園縣警察局平鎮分局報請台灣桃園地方法院檢察署檢察官偵查起訴。
    理  由
一、上訴人即被告乙○○矢口否認犯行，辯稱：扣案之偽鈔是伊開計程車時，客人給
    的，伊在警局是說伊開計程車賺的，並沒有說是「天寶」拿給伊。至於檢察官之
    偵訊筆錄，因伊沒有讀什麼書，所以看不懂內容，就算是「天寶」交付給伊，伊
    亦不知是偽鈔云云。惟查：
  (一)扣案如附表所示之千元紙幣八張，係警方於九十年五月十日，持臺灣桃園地方法
    院檢察署檢察官所核發之搜索票前往被告上開住處搜索，而在被告住處所查獲等
    情，業據被告於警訊中供承明確（見偵查卷第四頁至第五頁），並經證人即當日
    執行搜索之員警吳志祥於原審審理時證述在卷（見原審卷第四十四頁至第四十五
    頁)，復有臺灣桃園地方法院檢察署搜索票及被告簽名之搜索扣押證明筆錄（收
    據）影本各乙紙附卷可稽（見偵查卷第十六、十七頁）。
  (二)原審於九十一年十月十四日當庭勘驗扣案之偽造千元紙幣結果：「以手觸摸偽造
    舊（版）鈔五張，其紙質與一般的鈔票紙質明顯不同，厚度較硬，而扣案新（版
    ）鈔中有二張厚度很厚，而且其中壹張已經有破損，由外表看明顯可認非真鈔，
    另外壹張偽造的新（版）鈔，已經有磨損，背面顏色已脫落，亦與一般所見的真
    鈔不相同。」，有當日庭訊筆錄可稽（見原審卷第三十五頁）。本院於審理期日
    當庭勘驗扣案證物，其中有三張新版千元鈔，新版千元鈔中有二張紙張很厚，與
    真鈔截然不同，又另一張紙張較薄，但印刷模糊，三張新版千元鈔一看就知道係
    偽造。舊版千元鈔有浮水印、隱藏線，只是紙張比較粗糙。且扣案如附表所示之
    千元紙幣八張經送中央銀行發行局鑑定結果：(1)該等新版偽鈔，無隱藏字及凹版
    印文凸起效果；紙質與真鈔不同，左下角面額數字，無折光變色反應；號碼：
    FK532698YH、FM160460UC均以彩色噴墨方式仿印，無水印，安全線以噴墨方式仿
    鈔券正面五段裸露部分，無折光變色效果；號碼：CQ544670UA 係以彩色雷射輸
    出方式（含彩色影印）仿印，水印以灰色墨在紙張背面仿製，安全線以連貼箔膜
    方式（含面額數字）仿鈔券正面五段裸露部分，無折光變色效果。(2)該等舊版偽
    鈔均以彩色噴墨方式仿印，紙質與真鈔不同，水印以灰色墨在紙張背面仿製；號
    碼：EL102421JW安全線以壓折方式仿造，其餘偽鈔安全線以灰色墨在紙張背面仿
    造，人像衣領部分以壓凸方式仿凹版油墨凸起效果。有中央銀行發行局於九十一
    年七月八日以台央發字第０九一００三四九九八號所出具之覆函乙份附卷足憑（
    見偵查卷第一０八頁至一０九頁），堪認扣案如附表所示之八張千元紙幣，確均
    屬偽造之通用貨幣無誤。
  (三)被告於警訊時即自承扣案如附表之八張偽造千元紙幣為其所有，是綽號「天寶」
    的男子所給的等語（見偵查卷第五頁），復於檢察官九十年五月十日訊問時亦供
    稱：千元偽鈔是九十年五月九日下午在伊住處，「天寶」拿來還伊的等語（見偵
    查卷第二十頁至第二十一頁），另證人即搜索當日另涉違反毒品危害防制條例而
    同時被查獲之被告朋友甲○○，於偵查時亦證稱：曾見「天寶」拿千元紙鈔還給
    被告等語（見偵查卷第二十一頁背面）。被告嗣則於檢察官偵訊及原審訊問時翻
    異前供，辯稱：千元偽鈔係伊開計程車時乘客給的，並否認警訊及九十年五月十
    日檢察官偵訊筆錄之真實性云云。惟上開九十年五月九日檢察官之偵訊錄音帶，
    經原審播放、勘驗後，被告當庭供稱：「（對剛才播放的錄音帶內容你自己說到
    是天寶交給你的，是天寶欠你錢？有何意見？〈提示並告以要旨〉）天寶拿給我
    的錢沒有那麼多張，後來警察為何查到那麼多張。」、「法官諭知當庭勘驗九十
    年度保管字第二七二五號內扣押物品偽造的仟元偽鈔新鈔〈新版〉三張，餘均為
    舊鈔〈舊版〉五張有何意見？〈提示並告以要旨〉）對五張舊鈔我有印象，對三
    張新鈔我沒有印象，錢從頭到尾我現在才看到的。」等語（見原審卷第三時四頁
    至第三十五頁）；嗣另於原審審理時供述：承辦之警員並未對伊為刑求，且伊於
    檢察官九十年五月十日訊問時所述，係出於自己意思等語（見原審卷第四十七頁
    至第四十八頁），堪認被告上開所辯：千元偽鈔非「天寶」交付，而係伊開計程
    車所得云云，顯為卸責之詞，不足採信。且被告於警訊時，對於「天寶」所交付
    偽鈔之數額，並無爭執（見偵查卷第五頁），復於檢察官偵查時自承：八張偽造
    之千元紙鈔，係「天寶」於九十年五月九日下午交付給伊（見偵查卷第二十一頁
    ），參之證人即承辦本案查獲偽鈔之警員吳志祥與被告並無宿怨（見原審卷第四
    十四頁），應無設局誣陷之理。況果如被告所辯：對五張舊版紙幣伊有印象，且
    錢從頭到尾伊係於原審勘驗時始看見云云，則扣案之偽鈔，被告既係於原審勘驗
    時才目睹，何來對五張舊版之紙幣有印象之理？足認被告所辯：「天寶」拿給伊
    的錢沒有那麼多張，伊對五張舊（版）鈔有印象，對三張新（版）鈔則沒有印象
    云云，與事實不符，自亦不足採。
  (四)再被告既自承扣案八張偽造千元紙鈔為「天寶」拿去他家還給他，依一般經驗法
    則判斷，吾人收受他人交付之金錢時必會稍加清點，以確認其數目是否正確，而
    「天寶」所交付予被告之金額既多達八張，被告豈有不當面清點？且被告於原審
    審理中既自承伊對五張舊版之千元紙幣有印象，則其對另三張新版之千元紙幣豈
    會不復記憶？而扣案之偽造千元紙幣，紙質亦與真鈔不同，外觀上與真鈔既存有
    肉眼即可辨識之明顯差異，前已敘明，衡情，被告收受時，當可輕易辨明。又被
    告供稱：扣案之偽鈔係警察自伊皮夾內查獲等語（見原審卷第四十四頁至第四十
    五頁），被告若無供己行使所用之意圖，豈會將偽鈔與其所有之真鈔一起放置於
    其隨身攜帶之皮夾內，隨時置於可供使用之狀態？是被告辯稱：伊不知是偽鈔，
    並無行使之意圖云云，洵不足採。綜上，本案事證明確，被告犯行堪以認定。
  (五)再本案事證已明，被告雖請求再傳訊證人甲○○、吳志軍（即綽號天寶者），惟
    被告並未供述吳志軍之地址，自無從傳喚；而甲○○於偵訊時已供稱，見到「天
    寶」交錢給被告，但不知是否為偽鈔（見偵查卷第二十一頁反面），其供述已明
    ，亦無再加傳訊之必要，併此敘明。
二、核被告所為，係犯刑法第一百九十六條第一項之意圖供行使之用而收集偽造通用
    紙幣罪。原審審酌被告所持有偽造之千元紙幣多達八張，犯罪後猶飾詞卸責，未
    見悔意等一切情狀，適用刑法第一百九十六條第一項，罰金罰鍰提高標準條例第
    一條前段之規定，判處被告有期徒刑三年一月；扣案如附表所示之偽造面額一千
    元紙幣八張，係偽造之通用貨幣，依刑法第二百條規定，不問屬於犯人與否，併
    宣告沒收，經核於法並無不合。
三、被告提起上訴，仍執前詞否認犯罪，指摘原判決不當云云，為無理由，應予駁回
    。
據上論斷，應依刑事訴訟法第三百六十八條，判決如主文。
本案經檢察官劉家芳到庭執行職務。
中      華      民      國    九十二    年      六      月     三十     日
                            臺灣高等法院刑事第三庭
                                審判長法  官  張  連  財
                                      法  官  黃  金  富
                                      法  官  林  明  俊
右正本證明與原本無異。
如不服本判決，應於收受送達後十日內向本院提出上訴書狀，其未敘述上訴之理由者
並得於提起上訴後十日內向本院補提理由書（均須按他造當事人之人數附繕本）。
                                      書記官  蕭  進  忠
中      華      民      國    九十二    年      七      月      一      日
附  表：
┌───┬──────────┬──────┬────┬────────┐
│編  號│偽  鈔  號  碼      │面     額   │張   數 │備     註       │
│      │                    │（新台幣）  │        │                │
├───┼──────────┼──────┼────┼────────┤
│一    │ＤＳ２４７７８９ＡＹ│壹仟元      │一張    │舊版新台幣      │
├───┼──────────┼──────┼────┼────────┤
│二    │ＤＭ７２９２２２ＨＸ│壹仟元      │一張    │舊版新台幣      │
├───┼──────────┼──────┼────┼────────┤
│三    │ＥＬ６９３９８９ＧＵ│壹仟元      │一張    │舊版新台幣      │
├───┼──────────┼──────┼────┼────────┤
│四    │ＥＬ１０２４２１ＪＷ│壹仟元      │一張    │舊版新台幣      │
├───┼──────────┼──────┼────┼────────┤
│五    │ＢＫ５４３２１５ＡＶ│壹仟元      │一張    │舊版新台幣      │
├───┼──────────┼──────┼────┼────────┤
│六    │ＦＭ１６０４６０ＵＣ│壹仟元      │一張    │新版新台幣      │
├───┼──────────┼──────┼────┼────────┤
│七    │ＧＱ５４４６７０ＵＡ│壹仟元      │一張    │新版新台幣      │
├───┼──────────┼──────┼────┼────────┤
│八    │ＦＫ５３２６９８ＹＨ│壹仟元      │一張    │新版新台幣      │
└───┴──────────┴──────┴────┴────────┘
附論罪科刑依據之法條：
刑法第一百九十六條
行使偽造、變造之通用貨幣、紙幣、銀行券或意圖供行使之用而收集或交付於人者，
處三年以上十年以下有期徒刑，得併科五千元以下罰金。
收受後方知為偽造、變造之通用貨幣、紙幣、銀行券，而仍行使或意圖供行使之用而
交付於人者，處五百元以下罰金。
第一項之未遂犯罰之。


司法院資訊處製作；財團法人民間司法改革基金會備份。
